【裁判字號】    97,婚,62
【裁判日期】    970610
【裁判案由】    履行同居
【裁判全文】
臺灣彰化地方法院民事判決                97年度婚字第62號
原      告  乙○○
                        12號.
輔  佐  人  甲○○
被      告  丙○○
                        12號.
訴訟代理人  王俊凱律師
上列當事人間請求履行同居事件，本院於民國97年5月27日言詞
辯論終結，判決如下：
    主    文
被告應與原告同居。
訴訟費用新台幣參仟元由被告負擔。
    事實及理由
一、原告方面：
 (一)、聲明：如主文所示。
 (二)、陳述：
     緣原告與被告（本係越南籍女子）於民國90年10月25日結
     婚，婚後被告來台灣共同生活，兩造育有1男1女，惟原告
     自取得國民身分證後，態度全變，一心想外出賺錢，竟虛
     編遭家暴理由，於96年11月25日自行離家出走，迭經親友
     勸告無效，又提出離婚訴訟。被告所為顯係惡意遺棄且在
     繼續狀態中，故爰依民法第1001條請求，訴請被告應與原
     告同居，提出戶籍謄本為證；並引用於97 年度婚字第57號
     離婚一案之陳述及提出之證據。
二、被告方面：
  (一)、聲明：駁回原告之訴。
  (二)、陳述：被告會離開家門，是因為原告之公公、婆婆因不欲
      讓被告外出工作，因原告執意工作，故他們將被告趕出家
      門，且原告家人一再逼迫被告與原告離婚，於被告不同意
      其離婚條件下，乃將被告趕出居所，惟原告在場，竟漠視
      其父母之行止，被告迫於無奈始於96年11月才搬遷離家，
      是被告不履行同居，實有正當理由。其餘引用本院97年度
      婚字第57號離婚一案之陳述及證據。
三、得心證的理由：
  (一)、原告主張兩造夫妻關係現仍存續中，此有戶謄本可證。又
      被告於民國96年11間25日，自行離家在外，迄今未返回與
      被告同住之事實，此被告並不爭執。又被告雖主張有不能
      同居之正當理由云云，即主張原告之公婆因不欲讓被告外
      出工作，但因原告執意工作，遂將被告趕出家門，惟此為
      原告父母所否認（詳97年度婚字第57號卷證及判決理由）
      ，僅堪信本件被告與原告之公婆間確有因被告外出工作理
      由念不合、及恐疏未能照顧家務而有言語上衝突，但原告
      父母並未予趕出家門，係被告自行離家。又原告亦未對被
      告外出工作表示積極的反對。且查被告早於96年4月間即
      外出工作，卻曾於96年8月間短暫離家後，又因原告及母
      親央求她始又返回，但被告復於同年11月25日離家，故並
      無證據足資證明是原告或原告父母逼迫被告不能外出工作
      導致。
  (二)、被告主張是在原告家人不斷逼迫兩造離婚下，被告無奈方
      才離家，此並不足採信，已於本院97年度婚字第57號一案
      中詳述。惟原告不但未將被告趕出家門，且曾有積極行為
      ，欲將原告找回來，此有原告之母親於離婚一案中證述可
      證。是被告不能僅以和公公間理念不合之爭執，即拒不履
      行與原告同居，而認有不能同居之正當理由。
  (三)、按夫妻間互負同居之義務，除有不能同居之正當理由外，
      不得拒絕與他方同居，民法第1001條定有明文。所謂有不
      能同居之正當理由，乃指夫妻有不堪同居或不宜同居之事
      由，或依其情形要求夫妻同居者為不合理而言。本件被告
      與原告父親間故因原告出外工作理念，及家庭、子女可能
      疏未照料等問題，而有言語上衝突，惟非出於原告所為，
      且原告並未有趕被告出家門行舉或要求離婚，甚至於被告
      自行離家後，曾積極的將原告找回來之事實。又被告訴請
      離婚一案，並無法律上理由，經本院予駁回在案。故本件
      被告並無不能履行同居義務之正當理由。從而，原告依據
      上開規定訴請被告履行同居，依法應予准許。
四、據上論結，本件原告之訴為有理由，依民事訴訟法第78條判
    決如主文。
中    華    民    國    97    年    6    月     10    日
                  家事法庭      法  官  王鏡明
以上正本係照原本作成。
如對本判決上訴應於判決送達後20日向本院提出上訴狀。
中    華    民    國    97    年    6    月     10    日
                                書記官  謝玲英


司法院資訊處製作；財團法人民間司法改革基金會備份。
